最高法院刑事判決　　　　　　九十六年度台上字第五四六七號
上　訴　人　甲○○
上列上訴人因偽造文書案件，不服台灣高等法院中華民國九十六
年七月三十一日第二審判決（九十六年度上訴字第二二五八號，
起訴案號：台灣宜蘭地方法院檢察署九十三年度偵字第四六五號
），提起上訴，本院判決如下：
    主  文
上訴駁回。
　　理　由
按刑事訴訟法第三百七十七條規定：上訴於第三審法院，非以判
決違背法令為理由不得為之；是提起第三審上訴，應以原判決違
背法令為理由，係屬法定要件；如果上訴理由狀並未依據卷內訴
訟資料具體指摘原判決不適用何種法則或如何適用不當，或所指
摘原判決違法情事，顯與法律規定得為第三審上訴理由之違法情
形不相適合時，均應認其上訴為違背法律上之程式，予以駁回。
本件原判決撤銷第一審科刑判決，改判仍依牽連犯，從一重論處
上訴人共同連續行使偽造私文書，足以生損害於公眾及他人罪刑
（處有期徒刑一年，減為有期徒刑六月，如易科罰金，以銀元三
百元折算一日）。上訴人之上訴意旨略稱：（一）上訴人於審判
期日已當庭聲請傳喚證人吳宏章作證及勘驗第一審民國九十六年
三月十二日審判期日之庭訊錄音帶，以證明本件與上訴人前經判
決確定之原審法院九十二年度上訴字第二七八號偽造文書案（下
稱前案），有裁判上一罪關係，原審就此未予調查，顯有應於審
判期日調查之證據未予調查之違法。（二）上訴人於原審已主張
本件與業經判決確定之前案，有裁判上一罪關係，應為免訴之判
決，證人吳宏章於第一審復證稱：本件與判決確定之前案，係基
於同一計畫陸續實施之犯罪，原判決就此未予調查，又未說明不
採納上訴人前揭辯解之理由，有證據調查未盡及理由不備之違法
等語。
惟查：原判決依憑上訴人於原審除否認竊盜外，就其餘部分供認
犯罪之自白、在偵查中供承竊取黃佳銘之機車等語、證人劉俊良
、劉志宏分別在警詢及第一審之證述、證人吳鄭月美、黃佳銘、
劉秦惠玉分別於警詢之證述及卷附之贓物認領保管單乙紙、機車
估價單乙張、車牌Ｌ二─○一六三號自用小客車照片影本乙幀、
汽機車過戶申請登記書、汽機車各項異動登記書各一紙、交通部
公路總局台北區監理所宜蘭監理站九十六年一月十九日北監宜字
第○九六○○○○五五九號函乙份、偽造之黃佳銘印章一枚等證
據資料，認定上訴人有其事實欄所載之犯行，已於理由內詳敘其
調查證據之結果及取捨證據認定之理由。並就上訴人於原審否認
竊盜犯罪所持之辯解，認非可採，予以指駁。復綜合其調查證據
之結果，說明：「刑法修正前之連續犯規定，需以連續數行為而
犯同一罪名為要件，至所謂同一之罪名，係指基於概括之犯意，
連續數行為，觸犯構成要件相同之罪名而言，並應以時間緊接為
要件，被告本件犯罪事實與其經判決確定之本院（指原審法院）
九十二年度上訴字第二七八號、最高法院九十三年度台上字第五
八八六號判決之事實，其時間點前後相距已有五個月之久，依據
社會通念，已難謂『時間緊接』，且被告前開確定判決之事實，
係其與少年共同犯罪，與本件之犯罪手法迥異，兩者之犯意各別
，實難認係被告基於概括犯意反覆所為，此業經本院九十二年度
上訴字第二七八號判決於理由第十二項說明在案，且經最高法院
以九十三年度台上字第五八八六號判決駁回被告之上訴，有本院
前揭判決書及被告前案紀錄表在卷可稽，被告所稱本件與該案有
連續犯之關係，自無可採」。從形式上觀察，原判決並無證據調
查未盡及理由不備等違背法令之情形。上訴意旨（二）置原判決
理由內詳予說明之事項於不顧，徒就事實審法院採證認事自由判
斷職權之合法行使，再為單純事實上爭執，自非合法之第三審上
訴理由。又當事人聲請調查之證據如事實審未予調查，又未認其
無調查之必要，以裁定駁回之或於判決理由予以說明者，其踐行
之訴訟程序，雖屬違法，但此項訴訟程序之違法，必須所聲請調
查之證據確與待證事實有重要之關係，就其案情確有調查之必要
者，方與刑事訴訟法第三百七十九條第十款之「應於審判期日調
查之證據」相當，而為當然違背法令，始得為上訴第三審之理由
。卷查原審審判長於審判期日詢問上訴人：「尚有何證據請求調
查﹖」，上訴人祇答稱：「只有吳宏章可以證明我是連續犯的犯
意，請詳查」，並未聲請勘驗第一審九十六年三月十二日審判期
日之庭訊錄音帶（見原審卷第一二０頁）；上訴意旨（一）執原
審未依其聲請勘驗第一審九十六年三月十二日審判期日之庭訊錄
音帶云云，指摘原判決證據調查未盡，顯非依據卷內資料而為主
張。至於原審未依上訴人聲請傳喚吳宏章作證，復未說明吳宏章
無傳喚必要之理由，其踐行之訴訟程序，雖有微疵，惟證人吳宏
章已於第一審到庭具結作證（見第一審卷第一宗第一二二頁至第
一二四頁）；而原判決又依憑其調查證據之結果，就本件與前案
，上訴人並非基於概括犯意所為乙節，詳為說明；證人吳宏章顯
無再行傳喚作證之必要，則依原判決所為之證據上論斷，足認上
訴人前開證據調查之聲請，原審法院縱予調查，亦無從動搖原判
決所為之上開認定，此既於判決結果顯無影響，依刑事訴訟法第
三百八十條之規定，自仍應認其上訴為非合法。上訴意旨（一）
另執此指摘原判決有應於審判期日調查之證據未予調查之違法，
自非適法之第三審上訴理由。綜上所論，本件上訴違背法律上程
式，應予駁回。至上訴人牽連所犯之竊盜、行使使公務員登載不
實之文書、詐欺取財等罪部分，原審係分別依刑法第三百二十條
第一項、第三百三十九條第一項、第二百十六條、第二百十四條
論處，經查刑法第三百二十條第一項之竊盜罪及同法第三百三十
九條第一項之詐欺取財罪，分屬刑事訴訟法第三百七十六條第二
、四款之案件，刑法第二百十六條、第二百十四條行使使公務員
登載不實之文書罪部分，核屬刑事訴訟法第三百七十六條第一款
之案件。茲牽連之行使偽造私文書部分的上訴既不合法，自無從
就該等牽連之輕罪併為實體上審理，依刑事訴訟法第三百七十六
條規定，此部分既經第二審判決，自不得上訴於第三審法院。上
訴人復對此等部分提起上訴，顯非適法，均應併予駁回。
據上論結，應依刑事訴訟法第三百九十五條前段，判決如主文。
中　　華　　民　　國　九十六　年　　十　　月　 十二 　日
                      最高法院刑事第十一庭
                          審判長法官  林　永　茂
                                法官  蘇　振　堂
                                法官  蕭　仰　歸
                                法官  何　菁　莪
                                法官  郭　毓　洲
      本件正本證明與原本無異
                                      書  記  官
中　　華　　民　　國　九十六　年　　十　　月　 十七 　日
                                                      Ｚ
